【裁判字號】    96,上更(一),851
【裁判日期】    971209
【裁判案由】    毒品危害防制條例
【裁判全文】
臺灣高等法院刑事判決             96年度上更(一)字第851號
上  訴  人
即  被  告  甲○○原名為簡啟恩.
選任辯護人  林國漳律師
上列上訴人因違反毒品危害防制條例案件，不服臺灣宜蘭地方法
院94年度訴字第68號，中華民國94年8月23日第一審判決（起訴
案號：臺灣宜蘭地方法院檢察署94年度偵字第128號），提起上
訴，經本院判決後，由最高法院發回更審，本院判決如下：
    主  文
原判決關於甲○○部分撤銷。
甲○○共同運輸第三級毒品，處有期徒刑柒年。扣案之第三級毒
品愷他命肆拾肆包（毛重伍拾陸點伍陸公斤）、包裝袋肆拾肆個
（重約伍仟柒佰參拾肆點壹壹公克）、衛星電話貳支（號碼：00
0000000000號、含通話卡壹張及號碼000000000000號）均沒收。
    事  實
一、甲○○（原姓名簡啟恩，民國93年9月改名）明知愷他命（
    Ketamine）為毒品危害防制條例第2條第2項第3款規定之第
    三級毒品，不得運輸、持有，且係行政院依懲治走私條例第
    2條第3項規定公告管制物品項目及其數額甲項第4款之管制
    進出口物品，未經許可不得私運來臺。竟與乙○○（另結）
    、年籍姓名不詳綽號「鬍鬚」即「阿吉」之成年男子，三人
    基於共同走私毒品來台之犯意，由乙○○駕駛「銘鴻號」漁
    船，自澎湖大池漁港出發，於93年12月25日某時至某不詳海
    域取得第三級毒品愷他命5大包（內為透明塑膠袋密封之44
    包，合計毛重56.56公斤）。甲○○於93年12月29日在宜蘭
    市火車站前五洲旅社，應允「阿吉」，駕漁船出海接運毒品
    ，並由「阿吉」於94年1月2日交給衛星電話一支（號碼為：
    000000000000號），通話代號取名為「小仔」，用以接駁時
    與代號「大仔」之乙○○聯繫，約定甲○○接貨後須載運至
    宜蘭縣頭城鎮大溪漁港蜜月灣外海約4、5公尺處，俟看到衝
    浪者，再將貨物以繩索固定後下錨拋入海中，該衝浪之人將
    前來取走。94年1月3日上午5時20分許，甲○○準備其所有
    之「日滿六號」漁船出海，向所雇用之中國籍漁工張建華、
    張細榮、張細獅佯稱要出海捕魚，遂駕駛漁船搭載該三名不
    知情之漁工，自宜蘭縣頭城鎮梗枋漁港出發，航行中甲○○
    對乙○○透過衛星電話互以代號「小仔」、「大仔」聯繫確
    認彼此船行位置，94年1月3日上午7時許，乙○○將前開毒
    品運抵宜蘭縣龜山島東方附近東經122度40分、北緯24度50
    分我國領海範圍外之海域，準備交貨。於同日上午7時許，
    甲○○將漁船駛至龜山島東方附近約5海里處，即東經122度
    05分、北緯24度50分，先由甲○○在船上閃爍照明燈供乙○
    ○確認無誤後，兩漁船相距約30公尺，乙○○從其船上將繫
    有保力龍、外包數層防水袋、膠布、及漁網之毒品，自左舷
    卸入海中，旋即往北駛離，甲○○即命船上漁工將毒品勾撈
    上船，放置甲板，以漁網偽裝藏匿，將之載運至大溪漁港蜜
    月灣外海（距大溪漁港正東約1浬處）準備依約交貨，於同
    日上午9時45分許在該處為海洋巡防總局第七海巡隊當場查
    獲，並於船上查扣自海中撈起上開毒品愷他命、甲○○所使
    用衛星電話（號碼為：000000000000號）1支，乙○○則於
    同日晚間6時許，在新竹外海約5浬處為第十二海巡隊查獲，
    並在乙○○船上查扣衛星電話（號碼為：000000000000號）
    1支。
三、案經海洋巡防總隊第七海巡隊移送臺灣宜蘭地方法院檢察署
    檢察官偵查起訴。
    理  由
一、被告以外之人於審判外之陳述，經當事人於審判程序同意作
    為證據，法院審酌該言詞陳述或書面陳述作成時之情況，認
    為適當者，亦得為證據。當事人、代理人或辯護人於法院調
    查證據時，知有第159條第1項不得為證據之情形，而未於言
    詞辯論終結前聲明異議者，視為有前項之同意。刑事訴訟法
    第159條之5定有明文。以下所引被告甲○○以外之人於審判
    外之書面陳述等證據，經本院詢問關於證據能力，檢察官、
    被告與辯護人均表示無意見（本院卷第164頁反面），該等
    證據復均經提示，當事人均表示無意見，且檢察官、被告及
    辯護人未於言詞辯論終結前聲明異議，本院審酌該等證據作
    成之情況，無違法取得情事，認為適於為本件認定事實之依
    據，依刑事訴訟法第159條之5第2項規定，應具有證據能力
    。
二、訊據被告於警詢、偵查、原審及本院坦承受「阿吉」所託，
    以「阿吉」所交付衛星電話（號碼為：000000000000號），
    使用代號「小仔」與乙○○（即「大仔」）所持之衛星電話
    （號碼為：000000000000號）聯絡，雙方約定將漁船駛至龜
    山島東方（距大溪漁港正東約5浬處），先由被告在船上閃
    爍照明燈供乙○○確認無誤後，乙○○從其船上將扣案物品
    拋入海中，旋即往北駛離，被告即命船上漁工將毒品勾撈上
    船，將之載運至大溪漁港蜜月灣外海（距大溪漁港正東約1
    浬處），迨看到衝浪者，即將貨物以繩索固定後下錨拋下海
    中等情事，惟於本院否認知悉所運輸者為毒品愷他命，辯稱
    ：不知所運輸物品為毒品，對方說是化學藥品云云。並主張
    被告既供出毒品來源為乙○○，應有毒品危害防制條例第17
    條得減輕其刑規定之適用。惟查：
  (一)於被告船上查扣之白色粉末狀物品，經檢察官於查獲當日勘
    驗：為5大包，經拆封後以黃色膠布包裹共14包，以透明膠
    布包裹共30包，合計44包乙節，有勘驗筆錄可稽（見第128
    號偵查卷51頁）。該毒品於查獲之初，經送法務部調查局初
    驗結果，確係愷他命，有該局鑑驗報告可稽（見海巡署海洋
    巡防總局卷第一宗第32頁至第36頁），嗣經檢察官送內政部
    警政署刑事警察局採樣，以氣相層析質譜分析法及核磁共振
    分析法鑑定結果，檢測出第三級毒品愷他命成分（毛重56.5
    6公斤，驗前總毛重59093公克，包裝總重5734.11公克）等
    情，有內政部警政署刑事警察局94年3月24日刑鑑字第09400
    03437號鑑定書1紙可稽（見原審卷第92頁），足認扣案白色
    粉末均為第三級毒品愷他命無誤。
  (二)被告船上漁工張建華於原審證稱：1月3日我們出海到龜山島
    附近，開到龜山島外，有一個浮標，就把它鉤上船，我們船
    附近有一艘白色的船等語（見原審94年6月2日審判筆錄）。
    乙○○於原審供述：「我慢慢開到24度50分那邊」、「鬍鬚
    叫我跟一個「小仔」聯絡，他說我只要跑這趟回來要給我15
    0萬元，我跟被告的距離大約20公尺。」（見94年2月4日訊
    問筆錄）。被告所持有之衛星電話與乙○○所持有衛星電話
    ，確有以代號「小仔」及「大仔」之名稱聯絡，乙○○所持
    有之衛星電話確有撥出至被告所持有之衛星電話3通之紀錄
    ，此有卷附衛星電話通聯紀錄2紙（海岸巡防機關案件移辦
    單卷第35頁、海巡署海洋巡防總局卷第一宗第40頁）及衛星
    電話畫面（第128號偵卷第120頁至第128頁）在卷可稽，足
    以佐證被告自白有關：其於東經122度05分，北緯24度50分
    ，自乙○○之漁船接駁扣案之物，乙○○有從一艘白色漁船
    駕駛室走出來等情為真實。
  (三)查愷他命係毒品危害防制條例第2條第2項第3款規定之第三
    級毒品，並為行政院依懲治走私條例第2條第3項授權訂定之
    管制物品項目及其數額甲類第4項規定之毒品，屬管制進出
    口之物品。又中華民國領海為自基線起至其外側12浬間之海
    域，中華民國領海及鄰接區法第3條定有明文。乙○○於偵
    查中供述：「鬍鬚」交代其取貨之後到北緯24度50分把貨交
    給別人。其駕駛漁船至東經122度40分，北緯24度50分，看
    見一只小漁船，打算開進向他買魚，但怕把它撞壞，所以調
    頭往北行駛等語（見偵字第129號卷第39頁）。據此，本院
    函詢內政部是否屬於領海範圍。經查東經122度40分，北緯
    24度50分，距我國公告第一批領海基點龜頭岸至三貂角段基
    線約37.81浬。依中華民國領海及鄰接區法第3條之規定，該
    海域不在我國12浬領海範圍內。有內政部97年5月26日台內
    地字第0970086472函可憑（見本院更(一)卷第127頁）。被告
    自乙○○接運本件毒品之地點，據被告陳述，係位於東經
    122度05分，北緯24度50分。地理位置顯與乙○○所述東經
    122度40分，北緯24度50分相近，足認乙○○自東經122度40
    分，北緯24度50分我國12浬領海範圍外將毒品拋入海，由被
    告接駁入境。又大溪漁港正東約5浬處之海域，距我國公告
    第一批領海基點龜頭岸至三貂角段基線約2浬，該海域在我
    國12浬領海範圍內，有同上內政部函可憑。被告被查獲地：
    北緯24度50分、龜山島東方，距大溪漁港正東約1浬處之海
    域，更近臺灣本島，為領海範圍內，足以認定。則被告自我
    國領海範圍外，將愷他命私運入領海範圍內，亦已明確。
  (四)被告雖否認知悉所運輸物品乃第三級毒品，然查：
  1.本案經繫屬於原審時，被告經訊問，即當庭認罪，並供承其
    知悉所載運之物品為愷他命，「阿吉」（即「眼鏡吉」）於
    案發前2天，說他原本要找的那艘船不能使用，所以請被告
    幫其載運，有說是載運愷他命等情甚明（見原審第19頁），
    嗣後被告改稱：以為載運化學藥物云云，已有飾卸之嫌。
  2.依被告自行供述之運輸毒品過程，係需透過衛星電話，並取
    代號「小仔」之方式與代號「大仔」聯繫，且與送貨之乙○
    ○雙方需經過閃爍照明燈暗號方式確認身份，此外，被告將
    物品接駁上船後，運至蜜月灣時，猶需等待，俟有衝浪者出
    現海面，始將所運送之物品拋下海，使衝浪者順利取走，是
    該運輸過程違常而神秘，與一般貨物運送方式迥然不同。倘
    是合法之化學藥品，為何不透過正常管道，而採此隱密以逃
    避檢查之方式為之？被告無法提出令人信服之解釋。
  3.扣案之物品經嚴密包裝，外有防水層多層，再用漁網包好幾
    層，最外層再用大漁網綁起來，於查獲時藏匿於漁網下，外
    觀易使他人誤認為漁網，此有卷附現場照片可稽（海巡署海
    洋巡防總局卷第一宗第56頁至第57頁），並有證人即澳底海
    巡隊隊長張志成、海巡署海巡隊隊員陳建偉於原審結證明確
    （見原審94年6月2日審判筆錄）。足認該物品刻意經慎重包
    裝並藏匿，核與被告於海巡隊詢問時所供承：查獲之物在後
    船尾，外包裝不知有幾層，用漁網偽裝藏匿等語相符（海巡
    署海洋巡防總局卷第一宗第2頁反面），被告擔任漁船船長
    ，熟於漁業及船運相關事務，果認其所接運之物係合法之化
    學藥品，放置於甲板上，當無以漁網掩蓋之舉。其違常之接
    運及放置方式，在在顯示被告對運送之物品係管制進口之物
    品，且屬毒品，具有認識。是被告辯稱不知運送物係違法品
    云云，不足採信。
  (五)被告另主張本件有毒品危害防制條例第17條之適用，然毒品
    危害防制條例第17條所謂「犯第4條第1項至第4項之罪，供
    出毒品來源，因而破獲者，得減輕其刑」，其立法意旨重在
    鼓勵具體供出其上游販毒者，俾資追查前手及其上游毒品，
    以杜絕毒品之蔓延與氾濫為目的。倘僅自白所運輸、販賣毒
    品之事證及共犯為何人，尚未進而查獲前手或其上游供毒品
    者，仍不得執以邀本條規定之寬典。又共同正犯之意思聯絡
    ，原不以數人間直接發生者為限，即有間接之聯絡者，亦包
    括在內。如甲分別邀約乙、丙犯罪，雖乙、丙間彼此並無直
    接之聯絡，亦無礙於其為共同正犯之成立（最高法院77年台
    上第2135號判例參照）。共同正犯之實行，亦不以參與全部
    犯罪行為為限（最高法院46年台上字第1304號判例參照）。
    本件被告與乙○○於接運毒品當日以前，雖未有聯絡，不知
    情對方係接運者，惟被告及乙○○分別受綽號「阿吉」、「
    鬍鬚」之男子委託代為運送毒品，乙○○稱「鬍鬚」為翁水
    攀，被告稱「阿吉」亦為翁水攀，足認「阿吉」與「鬍鬚」
    為同一人，從而，應認被告與乙○○有間接聯絡之共犯關係
    ，被告供出交貨者為乙○○，係自白其運毒之共犯，本件復
    未另外破獲不法毒品來源，被告與乙○○難認有上、下游之
    關係，與「供出毒品來源」之減輕要件尚有未合。所辯其有
    毒品危害防制條例第17條之適用云云，不足採取。
  (六)此外，又有扣案衛星電話（號碼：000000000000號）及（號
    碼：000000000000號）各一支、被告漁船航線圖、扣案毒品
    包裝照片（海巡署海洋巡防總局卷第一宗第28頁、第39頁、
    第60頁）可佐。從而，被告共同運輸第三級毒品愷他命犯行
    ，極為明確，要堪認定，自應依法論科。
三、被告行為後刑法及配套之刑法施行法、罰金罰鍰提高標準條
    例於95年7月1日修正施行，有關本件情形：
  (1)刑法第33條第5款有關罰金之最低額度，由30元修正提高為1
    000元，比較新舊法，以舊法有利於被告。
  (2)修正後刑法第28條已縮小共同正犯範圍，被告係屬共同正犯
    ，法律之修正，對被告無有利或不利之處。
  (3)綜上比較，以行為時舊刑法較有利於被告，應整體適用舊刑
    法予以論處。
四、按愷他命係毒品危害防制條例第2條第2項第3款規定之第三
    級毒品。核被告所為，係犯毒品危害防制條例第4條第3項之
    運輸第三級毒品罪及懲治走私條例第2條第1項之私運管制物
    品進口罪。被告持有第三級愷他命之低度行為，應為運輸之
    高度行為所吸收，不另論罪。被告與乙○○、綽號「阿吉」
    之年籍姓名不詳之成年男子，就運輸及私運愷他命之犯行，
    具有犯意聯絡及行為分擔，為共同正犯。被告利用不知情之
    3名漁工運輸及私運愷他命，為間接正犯。被告以一私運行
    為，觸犯上開運輸第三級毒品罪、私運管制物品進口罪，為
    想像競合犯，應依刑法第55條之規定，從一重依運輸第三級
    毒品罪處斷。檢察官雖未就私運管制物品進口罪起訴，惟該
    部分起訴之運輸毒品部分，為裁判上一罪之關係，應併予審
    理。
五、原審經審理之結果，認被告罪證明確，予以論科，固非無見
    。但查，被告與乙○○從東經122度40分、北緯24度50分之
    海域，運至蜜月灣，是由12浬外，進入12浬內之我國海域，
    被告同時犯有懲治走私條例第2條第1項之罪，原審漏未審酌
    ；又毒品危害防制條例第18條第1項前段之規定，應予沒收
    銷燬之毒品，以經查獲之第一、二級毒品為限。同條後段規
    定：應予沒入銷燬之第三、四級毒品，專指查獲施用或持有
    之第三、四級毒品；其因製造、運輸、販賣、意圖販賣而持
    有者，即非該條項所指應予沒入銷燬之列。而同條例第19條
    第1項所定：供犯罪所用或因犯罪所得之物，係指犯第4條至
    第9條、第12條、第13條或第14條第1項、第2項之罪所用或
    所得之物，不包括毒品本身。但上開第三級毒品究不失為違
    禁物，是以查扣之上開第三級毒品，自應依刑法第38條第1
    項第1款諭知沒收，始為適法。原判決以扣案之第三級毒品
    愷他命應依毒品危害防制條例第19條第1項之規定為沒收之
    宣告，揆諸上開說明，為適用法則不當。被告提起上訴，以
    前開辯詞否認犯罪，核無理由，惟原判決關於被告部分，既
    有上開可議之處，即屬無可維持，應由本院撤銷改判。爰審
    酌被告正值青壯，為圖不法利益，竟鋌而走險，將嚴重危害
    國人身心健康之第三級毒品私運入臺，所運輸之毒品，數量
    重逾50公斤，危害社會治安甚鉅，然其犯後對於相關運輸過
    程據實供述，供出共犯乙○○，得見其悔意，雖無從依毒品
    危害防制條例減輕其刑，惟得作為量刑之參考。本院並考量
    被告之品行、生活狀況，及其犯罪手段等一切情狀，量處有
    期徒刑7年，以示懲儆。扣案第三級毒品愷他命44包（毛重
    56.56公斤），包裝袋44個與毒品無法完全析離，均應依刑
    法第38條第1項第1款沒收。衛星電話（號碼：000000000000
    號、號碼：000000000000號，後者含通話卡1張）1支，均係
    供運輸毒品所用之物，為共犯「阿吉」所有，依毒品危害防
    制條例第19條第1項宣告沒收。扣案乙○○及陳根壯所有行
    動電話各1支，無證據足認供犯罪所用，爰不宣告沒收，附
    此敘明。
據上論斷，應依刑事訴訟法第369條第1項前段、第364條、第299
條第1項前段，毒品危害防制條例第4條第3項、第19條第1項，懲
治走私條例第2條第1項、第11條，刑法第2條第1項前段、第11條
、第55條，修正前刑法第28條、第38條第1項第1款，判決如主文
。
本案經檢察官劉異海到庭執行職務。
中    華    民    國    97    年    12    月    9    日
                  刑事第十三庭  審判長法  官 曾德水
                                      法  官 陳恆寬
                                      法  官 趙文卿
以上正本證明與原本無異。
如不服本判決，應於收受送達後10日內向本院提出上訴書狀，其
未敘述上訴之理由者並得於提起上訴後10日內向本院補提理由書
（均須按他造當事人之人數附繕本）「切勿逕送上級法院」。
                                      書記官 葉金發
中    華    民    國    97    年    12    月    15    日
附錄：本案論罪科刑法條全文
毒品危害防制條例第4條第3項
製造、運輸、販賣第三級毒品者，處5年以上有期徒刑，得併科
新臺幣5百萬元以下罰金。
懲治走私條例第2條第1項
私運管制物品進口、出口逾公告數額者，處7年以下有期徒刑，
得併科新臺幣3百萬元以下罰金。


司法院資訊處製作；財團法人民間司法改革基金會備份。
